【裁判字號】    97,易,1457
【裁判日期】    971128
【裁判案由】    詐欺
【裁判全文】
臺灣士林地方法院刑事判決              97年度易字第1457號
公  訴  人  臺灣士林地方法院檢察署檢察官
被      告  甲○○
                    （現羈押於臺灣士林看守所）
上列被告因詐欺案件，經檢察官提起公訴（97年度偵緝字第779
、780 、781 號），被告於本院準備程序進行中，就被訴事實為
有罪之陳述，經本院告知簡式審判程序意旨，並聽取公訴人及被
告之意見後，本院合議庭裁定由受命法官獨任依簡式審判程序審
理，並判決如下：
    主  文
甲○○幫助意圖為自己不法之所有，以詐術使人將本人之物交付
，累犯，處有期徒刑柒月。
    事  實
一、甲○○前因民國90年間，因違反槍砲彈藥刀械管制條例案件
    ，經臺灣板橋地方法院於91年2 月27日，以91年度訴緝字第
    5 號判決判處有期徒刑1 年4 月，併科罰金新臺幣5 萬元，
    於91年3 月21日確定，復於91年間，因違反槍砲彈藥刀械管
    制條例案件，經臺灣板橋地方法院於92年8 月11日，以91年
    度訴字第2604號判決判處有期徒刑1 年6 月，併科罰金新臺
    幣6 萬元，並先後經臺灣高等法院於92年12月4 日以92年度
    上訴字第3469號；最高法院於93年4 月29日以93年度台上字
    第2140號均駁回上訴確定，上開二案件，嗣經臺灣高等法院
    於94年4 月13日，以94年度聲字第356 號裁定定應執行有期
    徒刑2 年8 月，併科罰金新臺幣10萬元確定，並與其前所犯
    肅清煙毒條例案件經撤銷假釋後應執行之殘刑有期徒刑2 年
    9 月15日接續執行，而於91年8 月21日入監執行，迄至95年
    10月17日縮短刑期假釋出監，假釋期間併付保護管束，並於
    96年10月16日保護管束期滿未經撤銷假釋，視為執行完畢。
    詎其猶不知惕勵，明知申請帳戶使用係輕而易舉之事，一般
    人無故取得他人金融帳戶使用之行徑常與財產犯罪之需要密
    切相關，而可預見該名不自行申辦帳戶反取得他人帳戶存摺
    、提款卡及密碼使用之人，可能係遂行不法所有意圖用以詐
    騙他人，又對於提供帳戶予他人使用雖無必引發他人萌生犯
    罪之確信，但仍以縱若有人持以犯罪亦不違反其本意，而基
    於幫助他人詐欺取財之犯意，於民國97年2 月間某日，在臺
    北市○○區○○路與大南路口附近，以每本新臺幣（下同）
    7000元之代價，將其於97年1 月30日所申請之臺灣新光商業
    銀行承德分行帳號0000000000000 號之帳戶（下稱上開新光
    銀行帳戶），及於97年1 月25日所申請開立之陽信商業銀行
    劍潭分行帳號000 －000000000000號帳戶（下稱上開陽信銀
    行帳戶）之存摺、提款卡及密碼，一併交付予某真實姓名、
    年籍均不詳之人，自稱「阿益」之成年男子（下稱「阿益」
    ）。「阿益」取得上開新光銀行帳戶、上開陽信銀行帳戶，
    即與所屬詐欺集團成員共同基於意圖為自己不法所有之詐欺
    取財之犯意聯絡，於下列時、地，為下列犯行：
（一）於97年2 月20日下午2 時許，該犯罪集團推由某姓名、年
      籍不詳之女性成員致電乙○○，佯稱其為高雄銀行前金分
      行行員，有人攜帶乙○○的身分證、印章欲提領銀行存款
      ，而又將電話轉接另1 名某姓名、年籍不詳之犯罪集團男
      性成員，稱有詐騙集團成員冒用乙○○之身分詐領47萬元
      後，再將電話轉至某犯罪集團成員而自稱為臺灣高雄地方
      法院檢察署檢察官，即要求乙○○將名下財產140 萬元匯
      入上開新光銀行帳戶內俾辦理合法公證，證明無問題後再
      開單據予乙○○，致乙○○信以為真陷於錯誤，遂於同日
      下午3 時15分許，至臺北市日盛國際商業銀行松山分行，
      依其指示臨櫃匯款140 萬元，至上開新光銀行帳戶內。嗣
      經乙○○察覺有異，始知受騙，報警處理，循線查知上情
      。
（二）於97年2 月21日晚間9 時30分許，該犯罪集團推由某姓名
      、年籍不詳之成員致電丙○○，佯稱其為東森購物人員，
      因丙○○之前有1 筆消費與銀行登記錯誤，需要丙○○協
      助與富邦銀行取消分期付款，隨後有某犯罪集團成員自稱
      為富邦銀行人員，以要求丙○○至郵局作取消的連線為由
      ，致丙○○信以為真陷於錯誤，遂於同日晚間10時17分許
      ，到台中縣龍井鄉○○路郵局，依其指示操作致匯款2998
      4 元，至上開陽信銀行帳戶內。嗣經丙○○察覺有異，始
      知受騙，報警處理，循線查知上情。
（三）於97年3 月22日晚間8 時許，該犯罪集團推由某姓名、年
      籍不詳之男性成員致電魏崑峰，佯稱其為東森購物人員，
      而魏崑峰之前在東森電視購物消費有問題，並提醒魏崑峰
      持提款卡至就近提款機確認，致魏崑峰不疑有他陷於錯誤
      ，而於同日晚上10時11分許，至屏東縣枋山鄉楓港村郵局
      ，依其指示持提款卡操作該郵局提款機，而匯款29983 元
      至上開陽信銀行帳戶內。嗣魏崑峰於操作後發覺存款餘額
      有異，始知受騙，報警處理，循線查知上情。
二、案經乙○○訴由臺北市政府警察局士林分局報告臺灣士林地
    方法院檢察署檢察官，及臺北市政府警察局士林分局報告臺
    灣士林地方法院檢察署檢察官偵查起訴。
    理  由
一、程序部分：本件被告甲○○所犯係死刑、無期徒刑或最輕本
    刑為三年以上有期徒刑以外之罪，亦非屬臺灣高等法院管轄
    第一審之案件，其於準備程序中就被訴事實為有罪之陳述，
    經本院告知簡式審判程序之旨，並聽取當事人意見後，經本
    院合議庭依刑事訴訟法第273 條之1 第1 項規定裁定由受命
    法官獨任進行簡式審判程序，合先敘明。
二、訊據被告甲○○對於上揭事實坦白承認，並核與證人即被害
    人乙○○、丙○○、魏崑峰分別於警詢時所指述之情節相符
    ，復有日盛銀行匯款申請書收執聯1 紙、自動櫃員機存戶交
    易明細表2 紙，及臺灣新光商業銀行承德分行以97年3 月7
    日新光銀承字第97050 號函送之上開新光銀行帳戶之開戶資
    料、客戶歷史交易明細；陽信商業銀行劍潭分行以97年3 月
    6 日陽信劍潭字第970029號函送之上開陽信銀行帳戶之申請
    人開戶資料、資金往來明細各1 份在卷可稽。查金融機關存
    款帳戶，一般人極易申請取得，且個人之存款帳戶存簿，乃
    關係該帳戶之款項之存取，若非極為信任之親友因急迫情形
    有立即使用之必要之情形外，否則本可各自自行開立帳戶使
    用，自無須向他人借用或價購；個人之帳戶存簿，亦無任意
    交付予不認識之人之理；又電視媒體對於使用人頭帳戶行詐
    騙或恐嚇之事，已廣為宣傳，被告當時為一成年人，當有相
    當之智識程度與生活經驗，對此亦當認識甚明，卻猶將上開
    新光銀行帳戶、上開陽信銀行帳戶之存摺及提款卡、密碼交
    付與詐騙集團成員「阿益」及其同夥使用，雖未見有何參與
    詐欺被害人之行為、或於事後亦分得款項之積極證據，而無
    從認屬本件詐欺取財行為之共同正犯，然其將應屬個人使用
    之帳戶提供予他人使用，此即彰顯其幫助該他人為包含詐欺
    取財在內等財產犯罪之不確定故意。而嗣後該受被告提供使
    用帳戶之人，果與其他同夥利用以之為向被害人詐欺取財之
    匯款帳戶使用，被告應負幫助他人為詐欺取財之刑責甚明。
    本件事證已經明確，被告上揭犯行足可認定，應依法論科。
三、按幫助犯之成立，主觀上行為人須有幫助故意，客觀上須有
    幫助行為，意即需對於犯罪與正犯有共同之認識，而以幫助
    之意思，對於正犯資以助力，而未參與實施犯罪之行為者而
    言。被告甲○○將其所有之上開新光銀行帳戶、上開陽信銀
    行帳戶之存摺、提款卡及密碼資料交付予「阿益」，供其所
    屬詐騙集團詐騙被害人財物，顯係基於幫助他人詐取財物之
    犯意所為，屬刑法詐欺罪構成要件以外之行為，被告既以幫
    助他人犯罪之意思而參與犯罪構成要件以外之行為，核其所
    為，係犯刑法第30條第1 項前段、第339 條第1 項之幫助詐
    欺取財罪。被告以幫助他人犯罪之意思而參與犯罪構成要件
    以外之行為，為上開詐欺取財罪之幫助犯，依刑法第30條第
    2 項之規定，減輕其刑。又被告提供上開新光銀行帳戶、上
    開陽信銀行帳戶之存摺、提款卡及密碼之行為，使該不詳詐
    騙集團成員「阿益」所屬詐騙集團對被害人乙○○、丙○○
    、魏崑峰施以詐術，並分別使其等交付財物，係一行為侵害
    數法益，同時觸犯3 幫助詐欺取財罪，為想像競合犯，應依
    刑法第55條規定，從一幫助詐欺取財罪處斷，公訴意旨就此
    部分漏未論及，尚有未合。末查，被告前有如事實欄所載之
    犯罪科刑執行情形，有刑案資料查註紀錄表、臺灣高等法院
    被告前案紀錄表各1 份在卷可參，被告於前案執行完畢後5
    年內故意再犯本件有期徒刑以上之罪，為累犯，應依刑法第
    47條第1 項之規定加重其刑，並依法先加後減之。爰審酌被
    告所為助長詐欺集團之猖獗，影響社會、金融秩序正常交易
    安全，增加被害人尋求救濟之困難，並使犯罪之追查趨於複
    雜，及其犯罪之動機、目的、手段、所生損害、生活狀況暨
    犯罪後之態度、素行等一切情狀，量處如主文所示之刑，以
    示懲儆。
據上論斷，應依刑事訴訟法第273 條之1 第1 項、第299 條第1
項前段，刑法第339 條第1 項、第30條第1 項前段、第2 項、第
55條、第47條第1 項，刑法施行法第1 條之1 第1 項、第2 項前
段，判決如主文。
本案經檢察官余秉甄到庭執行職務。
中    華    民    國    97    年    11    月    28    日
                  刑事第七庭法  官  王美玲
以上正本證明與原本無異。
如不服本判決，應於收受送達後10日內向本院提出上訴書狀，其
未敘述上訴理由者，應於上訴期間屆滿後20日內向本院補提理由
書狀（均須按他造當事人之人數附繕本）。
                            書記官  林靜枝
中    華    民    國    97    年    11    月    28    日
附錄本案論罪科刑法條：
刑法第339 條第1 項：
  意圖為自己或第三人不法之所有，以詐術使人將本人或第三人
  之物交付者，處5 年以下有期徒刑、拘役或科或併科1 千元以
  下罰金。


司法院資訊處製作；財團法人民間司法改革基金會備份。
